臺灣基隆地方法院民事裁定  
110年度監宣字第55號
聲  請  人  林宜蓁  

相對人即受
監護宣告人  林張碧蓮

關  係  人  林志偉  

上列聲請人聲請監護宣告事件，本院裁定如下：          
    主    文
宣告林張碧蓮（女、民國00年00月00日生、身分證統一編號：Z0
00000000號）為受監護宣告之人。
選定林宜蓁（女、民國00年00月00日生、身分證統一編號：Z000
000000號）為受監護宣告之人之監護人。
指定林志偉（男、民國00年00月00日生、身分證統一編號：Z000
000000號）為會同開具財產清冊之人。
聲請費用新臺幣壹仟元由受監護宣告之人負擔。
    理    由
一、聲請意旨略以：聲請人之母即相對人林張碧蓮於民國109年6
    月23日因腦部動脈破裂出血，致不能為意思表示或受意思表
    示，或不能辨識其意思表示之效果，為此聲請對其為監護之
    宣告，並聲請選任聲請人為監護人及指定林志偉為會同開立
    財產清冊之人等語。
二、按對於因精神障礙或其他心智缺陷，致不能為意思表示或受
    意思表示，或不能辨識其意思表示之效果者，法院得因本人
    、配偶、四親等內之親屬、最近一年有同居事實之其他親屬
    、檢察官、主管機關或社會福利機構之聲請，為監護之宣告
    ，民法第14條第1項定有明文。次按受監護宣告之人應置監
    護人；法院為監護之宣告時，應依職權就配偶、四親等內之
    親屬、最近一年有同居事實之其他親屬、主管機關、社會福
    利機構或其他適當之人選定一人或數人為監護人，並同時指
    定會同開具財產清冊之人；法院選定監護人時，應依受監護
    宣告之人之最佳利益，優先考量受監護宣告之人之意見，審
    酌一切情狀，並注意下列事項：受監護宣告之人之身心狀
    態與生活及財產狀況。受監護宣告之人與其配偶、子女或
    其他共同生活之人間之情感狀況。監護人之職業、經歷、
    意見及其與受監護宣告之人之利害關係。法人為監護人時
    ，其事業之種類與內容，法人及其代表人與受監護宣告之人
    之利害關係，民法第1110條、第1111條第1項及第1111條之1
    亦分別定有明文。
三、經查：
　㈠聲請人主張之前揭事實，業據其提出戶籍謄本、長庚醫療財
    團法人基隆長庚紀念醫院病症暨失能診斷證明書、中華民國
    身心障礙證明為證，且經本院依職權函請長庚醫療財團法人
    基隆長庚紀念醫院對相對人之精神狀態為鑑定，其鑑定結果
    略以：張女（即相對人）於109年6月發生蜘蛛膜下腔出血及
    動脈瘤破裂，之後造成腦部功能嚴重受損，語言表達功能缺
    損，對時間、地方以及人物之適當辨識能力嚴重減退，呈現
    重度失智症狀態。此外，張女之飲食、沐浴、更衣等日常生
    活起居，皆需專人24小時全日照護。張女上述病情持續至今
    ，並未有明顯改善。張女鑑定時對外界事務之適當知覺理會
    能力嚴重缺損，接受、維持及保存外界訊息之能力嚴重缺損
    。語言表達功能缺損，無法正常與人溝通及交流，無經濟活
    動能力，社會功能嚴重缺損。若以認知功能及生活適應功能
    水準作為研判基礎，張女之臨床失智症量表評分CDR達三分
    （即屬重度失智之程度）。綜合以上所述，張女之過去生活
    史、疾病史、身體檢查及精神狀態檢查結果，認張女目前因
    「重度血管性失智症」，致其為意思表示、受意思表示和辨
    識其意思表示效果之能力已達「完全不能」之程度，可為「
    監護宣告」等語，有該院110年11月23日長庚院基字第11011
    00064號函附精神鑑定報告書乙件在卷可按。綜合上情，足
    認相對人確因心智缺陷，已達不能為意思表示或受意思表示
    之程度。從而，聲請人聲請對相對人為監護之宣告，為有理
    由，應予准許。
　㈡本院為審酌相對人之最佳利益，選任適任之監護人之人選，
    依職權囑託基隆市政府社會處對聲請人、相對人為調查，其
    綜合評估及建議略以：案主（即相對人）現年75歲，現有尿
    管及鼻胃管路，無行動能力，意識不清處。案主無生活自理
    能力，需仰賴他人照顧，目前入住本市私立安泰護理之家，
    接受全天式機構照顧服務，其對訪視社工的問候、呼喚其名
    字，均無反應，明顯無言語表達能力，無法為意思表示。又
    聲請人為案女，有積極意願擔任監護人，與案主之親子關係
    良好，處理案主在機構養護治療相關事宜，並為對外聯絡窗
    口。案女未患有足以影響監護能力之疾病，評估具有監護能
    力。案女的工作相對彈性，可及時處理案主相關事宜，另每
    周平日、假日各一天休假會前往機構探視案主。案主自109
    年9月入住本市私立安泰護理之家迄今，接受全天式機構照
    顧服務，監護環境佳。案子女們討論後認為，案主身心現況
    須由專業人員照護，未來擬持續安排案主入住本市安泰護理
    之家。綜上所述，建議由聲請人擔任監護人等語，有基隆市
    政府110年6月7日基府社老貳字第1100225190號函附成年監
    護訪視評估報告在卷可參。
　㈢本院參酌上開報告及卷內相關事證，認聲請人為相對人之女
    ，為相對人之至親，身心狀況尚佳，具有監護能力，且相對
    人相關醫療及照顧事宜，均由聲請人負責處理，對相對人之
    病史及現況瞭解清楚，亦使相對人受到良好之照顧，自適宜
    擔任相對人之監護人。而關係人林志偉則為相對人之次男，
    亦為相對人之至親，自有瞭解相對人之財產狀況，以利監督
    之必要，參以聲請人、關係人林志偉及相對人之其餘子女林
    志華均同意由聲請人擔任監護人，並由林志偉擔任會同開具
    財產清冊之人，有聲請人提出之親屬會議同意書1份在卷可
    稽。本院審酌上情，認由聲請人擔任監護人，應符合受監護
    宣告之人之最佳利益，爰選定聲請人為監護人，並指定林志
    偉為會同開具財產清冊之人。另監護人林宜蓁應依據民法第
    1113條準用同法第1099條第1項之規定，對於受監護宣告之
    人即相對人之財產，會同林志偉於2個月內開具財產清冊，
    並陳報法院，併此敘明。
四、依家事事件法第164條第2項，裁定如主文。
中　　華　　民　　國　　110 　年　　12　　月　　9 　　日
　　　　　　　　　家事法庭法  官　王美婷 
正本係照原本作成。
如不服本裁定關於選定監護人及指定會同開具財產清冊之人等部
分，應於送達後十日內向本院提出抗告狀，並繳納抗告費新臺幣
1千元；其餘關於宣告監護之部分，不得抗告。
中　　華　　民　　國　　110 　年　　12　　月　　9 　　日
　　　　　　　　　　    　書記官　施鴻均